【裁判字號】    98,裁,2430
【裁判日期】    981008
【裁判案由】    有關土地登記事務
【裁判全文】
最  高  行  政  法  院  裁  定
                                      98年度裁字第2430號
上  訴  人  臺北縣淡水鎮公所
代  表  人  甲○○
被 上訴 人  臺北縣淡水地政事務所
代  表  人  乙○○
上列當事人間有關土地登記事務事件，上訴人對於中華民國98年
7月6日臺北高等行政法院98年度簡字第49號判決，提起上訴，本
院裁定如下：
    主  文
上訴駁回。
上訴審訴訟費用由上訴人負擔。
    理  由
一、對於適用簡易程序之裁判提起上訴，須經本院許可，且該許
    可以訴訟事件所涉及之法律見解具有原則性者為限，行政訴
    訟法第235條定有明文。所謂法律見解具有原則性，係指該
    事件所涉及之法律問題意義重大，而有加以闡釋之必要情形
    而言，非以其對於該訴訟當事人之勝敗有無決定性影響為斷
    ；例如對行政命令是否牴觸法律所為之判斷，或就同類事件
    高等行政法院所表示之見解相互牴觸，有由本院統一法律上
    意見或確認其意見之必要情形屬之。
二、查上訴人於民國97年5月19日就其與案外人謝燈坤共有坐落
    臺北縣淡水鎮○○○段下田寮小段32地號之土地，持臺灣士
    林地方法院和解筆錄，向被上訴人申請辦理共有物分割登記
    ，經被上訴人以上訴人自96年12月11日法院核發和解筆錄至
    上訴人於97年5月19日申請登記日止，已逾法定申辦登記期
    限達3個多月，且上訴人未能提出不可歸責於申請人之可扣
    除期間之具體證明文件，被上訴人依土地法第73條、土地登
    記規費及其罰鍰計收補充規定第8點規定，以首揭處分處以
    登記費3倍之罰鍰計新臺幣（下同）29,880元，上訴人不服
    ，提起訴願亦遭駁回，遂提起本件行政訴訟。經原審法院適
    用簡易程序駁回其訴，上訴人仍不服提起上訴，主張略以：
    原判決就訴訟上和解分割共有不動產，係採取具有形成力之
    法律見解，與最高法院58年台上字第1502號判例有違，顯有
    判決違背法令之情形。又土地法第73條第2項規定，申請土
    地權利變更登記應於土地權利變更後1個月內為之，其立法
    目的在於促使地籍資料與事實狀態相符合，因此只有民法第
    759條新規定於登記前已取得不動產物權者之情形始有其適
    用，至若屬於民法第758條所規定非經登記不生效力之情形
    ，由於未完成權利變更登記前尚不生土地權利變更之效力，
    即無地籍資料與事實狀態不符之情形，自不應課以罰鍰處分
    。查土地登記規則第33條第2項第3款係以訴訟上和解成立之
    日作為權利變更之日，牴觸土地法第73條第2項及民法第758
    條規定，於未經母法授權範圍內增加法律所無之限制，侵害
    上訴人之財產權，違反法律保留原則，應屬無效云云。本院
    經核上訴意旨，乃上訴人以其對法律上見解之歧異，就原審
    取捨證據、認定事實、適用法律之職權行使，指摘其為不當
    ，且無涉法律見解具有原則上之重要情事，有由本院統一法
    律上意見或確認其意見之必要情形。上訴人提起上訴，不合
    首揭規定，不應許可，其上訴難謂合法，應予駁回。
三、依行政訴訟法第249條第1項前段、第104條、民事訴訟法第
    95條、第78條，裁定如主文。
中    華    民    國    98    年    10    月    8     日
                    最高行政法院第六庭
                        審判長法官  吳  明  鴻
                              法官  楊  惠  欽
                              法官  林  茂  權
                              法官  侯  東  昇
                              法官  黃  秋  鴻
以  上  正  本  證  明  與  原  本  無  異
中    華    民    國    98    年    10    月    9     日
                              書記官  王  福  瀛


司法院資訊處製作；財團法人民間司法改革基金會備份。
